臺灣宜蘭地方法院民事判決　　　　　　　 99年度訴字第435號
原　　　告　林祈財
訴訟代理人　林進成
　　　　　　楊淑華
被　　　告　張建來
被　　　告　立德交通運輸股份有限公司
法定代理人　蔡錦濤
上　一　人
訴訟代理人　林福義
　　　　　　　　　　　號
前列二被告
共　　　同
訴訟代理人　陳凱鈞
上列當事人間因被告張建來過失傷害案件，原告對被告提起刑事
附帶民事訴訟請求損害賠償（99年度交簡附民字第76號），經本
院刑事庭裁定移送前來，本院於民國100年8月23日辯論終結，判
決如下：
    主      文
被告應連帶給付原告新台幣肆拾萬肆仟肆佰捌拾伍元，及被告張
建來自民國九十九年十月九日起、被告立德交通運輸股份有限公
司自民國九十九年十月八日起均至清償日止，按年息百分之五計
算之利息。
原告其餘之訴駁回。
訴訟費用由被告連帶負擔百分之三十六，餘由原告負擔。
本判決第一項得假執行。但被告如以新台幣肆拾萬肆仟肆佰捌拾
伍元，為原告供擔保後，得免為假執行。
原告其餘假執行之聲請駁回。
    事實及理由
一、本件被告經合法通知，未於最後之言詞辯論期日到場，核無
    民事訴訟法第 386條所列各款情形，爰依原告之聲請，由其
    一造辯論而為判決。
二、原告起訴主張：被告張建來受雇於被告立德交通運輸股份有
    限公司擔任司機。於99年2月8日上午，駕駛牌照號碼691-AK
    號營業貨運曳引車附掛牌照號碼UM-36 號營業半拖車，沿宜
    蘭縣宜蘭市○○路，由西南往東北方向行駛，而於同日上午
    8時30分許，行經環河路宜市路燈02968號前欲超越前方原告
    所騎乘之腳踏車時，本應注意應於前車左側保持半公尺以上
    之間隔超過，且依當時天候晴、日間自然光線、路面無缺陷
    、視距良好等狀況，又無不能注意之情形，竟疏未注意及此
    ，致其所駕駛之營業貨運曳引車右前車身撞及原告之左手，
    使原告人車倒地，而受有創傷性顱內出血、疑似鼻骨骨折、
    左下肢皮膚缺損合併肌腱暴露、左足第五蹠骨骨折、頭皮及
    左足撕裂傷及四肢多處擦傷等傷害。而原告因此支出醫療費
    用新台幣（下同）20,981元、醫療用品9,760 元、看護費用
    337,200元、交通費用1,070元及其他各項雜支9,340 元，並
    受有不能工作之損失24萬元及精神上損害50萬元。為此，爰
    依侵權行為之法律關係，求為命被告賠償上開損失。並聲明
    ：被告應連帶給付原告1,118,351 元及自起訴狀繕本送達之
    翌日起至清償日止，按年息5％ 計算之利息，併陳明願供擔
    保，請准宣告假執行。
三、被告雖未於最後言詞辯論期日到場，然據之前到庭陳述以及
    所提書狀辯稱：
（一）依據臺灣省基宜區車輛行車事故鑑定委員會之鑑定報告關
      於本件肇事經過、肇事分析及鑑定意見，均未明確提及被
      告張建來就上開車禍之發生有過失，是原告自應負擔百分
      之50之過失比例。
（二）另關於出院照護之醫療用品部分，若無醫師之處方證明，
      是否為必要之醫療支出，實有疑問，此部分請求9,760 元
      應無理由；又重配眼鏡費用需8,000 元方面，並無事證顯
      示有該項損失且非屬傷害損失，亦不得向被告請求；至於
      看護費用部分應以傷勢嚴重經醫生認定於一定期間內有看
      護必要而實際有支出看護費用為限，而本案原告並未舉證
      其傷勢確實有看護之必要性，則此項請求應無理由；最後
      關於慰撫金之部分，依原告所受之傷勢業已復原，先前未
      能達成和解之原因係對肇事責任認定不一，故原告請求之
      慰撫金顯然過高等語，並聲明請求駁回原告之訴及陳明願
      供保請准免為假執行。
四、原告上開主張被告於上述時地駕駛上開車輛，本應注意於前
    車左側保持半公尺以上之間隔超過，且依當時天候晴、日間
    自然光線、路面無缺陷、視距良好等狀況，又無不能注意之
    情形，竟疏未注意及此，而駕駛營業貨運曳引車超越原告騎
    乘之腳踏車，致其所駕駛之營業貨運曳引車右前車身撞及騎
    乘腳踏車在前之原告之左手，使原告人車倒地，而受有前述
    傷害等情，業經原告提出台灣宜蘭地方法院檢察署檢察官起
    訴書、國立陽明大學附設醫院診斷證明書、驗傷診斷書、受
    傷照片為證，而被告上開過失傷害之行為，亦經本院以99年
    度交簡字第825號、99年度交簡上字第45 號刑事判決判處罪
    刑確定，此經本院調閱上開卷宗核閱屬實，堪信原告此部分
    主張可採。原告進而主張，上開車禍之發生，被告應負全部
    過失責任，而賠償原告上開各項損失，被告則否認之，並以
    前詞為辯。是經兩造整理後，確認本件應審認之爭點為：（
    一）原告請求各項損害有無理由？（二）被告應連帶賠償原
    告之金額應為若干始為合理？茲審酌如下：
五、按因故意、過失不法侵害他人之權利者，負損害賠償責任；
    汽車、機車或其他非依軌道行駛之動力車輛，在使用中加損
    害於他人者，駕駛人應賠償因此所生之損害，民法第184 條
    第1項前段、第191條之2 分別定有明文。又不法侵害他人之
    身體或健康者，對於被害人因此喪失或減少勞動能力或增加
    生活上之需要時，應負損害賠償責任；不法侵害他人之身體
    者，被害人雖非財產上之損害，亦得請求賠償相當之金額，
    亦為同法第193條第1項、第195條第1項前段所明定。次按受
    僱人因執行職務，不法侵害他人之權利者，由僱用人與行為
    人連帶負損害賠償責任，民法第188條第1項前段亦有明文。
    被告張建來因過失不法侵害原告之身體，已如前述，為侵權
    行為人，而另一被告立德交通運輸股份有限公司為被告張建
    來之雇用人，被告張建來既以駕駛為業，並於執行職務時不
    法侵害原告之身體，而立德交通運輸股份有限公司復未證明
    其選任及監督並無疏失，依前揭法條規定，原告自得請求被
    告負連帶損害賠償責任。茲就原告請求各項損害分述如下：
（一）醫院看診費用部分：原告主張車禍後至醫院住院、門診及
      迄今之治療共支出醫療費用20,918元等情。經查，原告請
      求之醫療費用有99年3月15 日出院繳費醫療費用19,781元
      、同年3月23日門診繳費醫療費用240元、同年3月30 日門
      診繳費醫療費用240元、同年4月6日門診繳費醫療費用240
      元、同年4月20日門診繳費醫療費用240元、同年4月27 日
      門診繳費醫療費用240 元等情，業據原告提出醫療費用收
      據多紙為憑（99年度交簡附民字第76號卷（以下簡稱附民
      卷）第14至16頁）並據被告不爭執，是原告請求醫療費用
      之支出合計為20,981元，為有理由。
（二）又原告請求被告賠償出院照護之醫療用品費用計9,760 元
      部分，雖據原告提出部分統一發票、收據為憑（附民卷第
      17至第19頁）。然除其中載有品名為紗布、棉棒、繃帶、
      紙膠、食鹽水之南興藥房收據390 元應為護理原告傷口所
      必要之外，其餘正大西藥房之收據因僅空泛於品名記載「
      藥品」，顯然難以認定此部分係屬原告所需之醫療用品，
      是此部分原告請求於390 元部分範圍內為可採，逾此部分
      請求，則無理由。
（三）另原告主張應賠償照片沖洗費用 60元、診斷書費用1,280
      元等情，業據原告提出統一發票、收據（附民卷第20至21
      頁），且沖洗照片費用及診斷書費用雖非因侵權行為直接
      所受之損害，惟係被害人為實現損害賠償債權所支出之必
      要費用，且係因加害人之侵權行為所引起，而被告就此請
      求亦不爭執，是原告此部分請求有理由；另原告復請求重
      配眼鏡之費用共8,000元等情，此部分業據原告提出99年5
      月12日福祥隱形眼鏡之免用統一發票收據乙紙（附民卷第
      21頁）為證。再者，依交通事故照片黏貼紀錄表（見前揭
      偵查卷第24頁）所附照片可見現場遺留有已與鏡架分離之
      鏡片（且其中一鏡片已碎裂），顯然原告主張需重配眼鏡
      一節，應屬可採。且眼鏡、鏡片之價格本有數千元及萬元
      不等之價格差距，原告請求上開重配新眼鏡費用8,000 元
      ，尚未明顯逾越一般非學生之行情價格，是認原告主張應
      賠償配眼鏡之費用8,000元尚屬適當有理。
（四）看護費部分：
    1.查原告因本件車禍受有創傷性顱內出血、鼻骨骨折、左側
      第5 腳趾掌骨骨折、及全身多處皮膚缺損及撕裂傷合併左
      足背肌腱外溶之傷害，已如前述。且「病患於99年3月1日
      行左足背清創手術並建議植皮手術，99年3月15日出院，
      因病患及家屬未決定行植皮手術，傷口癒合期間較長，99
      年4月27日接受最後一次門診複診，看護期間約為99年2月
      8 日至99年4月27日」，有國立陽明大學附設醫院於100年
      2 月16日以陽大附醫歷字第1000001137號函所附之病患就
      醫摘要回單在卷可稽（本院卷第45至46頁），是可認原告
      於住院期間，以及出院後至99年4月27 日其日常生活需有
      他人看護照顧之必要。
    2.是原告主張其於99年2月12日至同年3月15日住院期間，因
      傷聘請看護，已支出看護費用61,200 元，並提出收據1紙
      為憑（附民卷第22頁），依前所述，實有必要，是此部分
      請求自應准許。
    3.另親屬代為照顧被害人之起居，固係基於親情，但親屬看
      護所付出之勞力並非不能評價為金錢，雖因二者身分關係
      而免除被害人之支付義務，惟此種基於身分關係之恩惠，
      自不能加惠於加害人（最高法院94年度台上字第1543號判
      決意旨參照）。原告主張其因傷自出院後無法自理生活，
      由其媳婦照護等語。依前所述，原告出院後迄99年4月27
      日尚無法自理日常生活，尚須他人看護照顧，是原告主張
      其媳婦為全天照護之情形，應屬真實可採。故應衡量及比
      照僱用職業護士看護情形，認被害人受有相當看護費之損
      害，得向加害人請求賠償。故以99年3月15 日出院起至99
      年4月27日止共計43天，以每日2,000元計算，其請求被告
      賠償於86,000元之範圍內，亦屬有據。承上，原告得請求
      被告賠償之看護費用即為147,200元（61200＋86000＝147
      200）。逾此部分則無理由。
（五）工作收入之損失部分：原告主張事故前其從事資源回收工
      作，每月收入達2萬元，因上開事故致原告須休養1年無法
      工作，而有工作損失24萬元云云。經查，原告主張因上開
      車禍受傷致需休養1 年無法工作等情，並未據原告舉證以
      實其說，且參諸上開原告之診斷證明書及醫院回覆文件，
      原告至多於住院期間以及出院後至99年4月27 日即需看護
      照顧該段期間，無法繼續從事其原本從事資源回收之工作
      ，是原告主張因上開事故須休養1 年無法工作，並非可採
      。再者，原告主張其每月收入有2 萬餘元，並經提出證明
      單2 紙為憑，惟此證明單至多僅能證明原告於事故前仍有
      實際從事工作，然與原告每月損失之工作收入數額無涉。
      是審酌原告之情形，認應以當時基本工資每月17,280元作
      為原告每月之收入為當。以上開認定原告無法工作之期間
      為99年2月8日起至同年4月27日止，共79 天之薪資損失應
      為45,504元（17280÷30×79=45504），則原告請求於45,
      504元範圍內為有理由，逾此部分，即屬無據。
（六）原告請求因就醫所需之交通費用部分：原告因顱內出血及
      多處骨折，行動不便，迄99年4月27 日尚有至醫院為門診
      回診多次等情，有前述病患就醫摘要回覆單可憑。是原告
      請求5次門診回診之交通費（以每次200元計算 ）及5次停
      車費70元，合計1,070 元，為被告所不爭執，亦屬必要合
      理，自應准許。
（七）精神慰撫金部分：
      按非財產上損害之慰撫金數額，究竟若干為適當，應斟酌
      兩造身分、地位及經濟狀況，俾為審判之依據（最高法院
      86年度台上字第 511號裁判意旨參照）。原告於前開時、
      地因被告張建來之駕車過失肇事行為而受有前述傷害，造
      成原告身心不可磨滅之影響，是原告請求被告賠償非財產
      上所受損害，乃屬有據。本件原告現年79歲，目前從事資
      源回收；被告張建來現年61歲，目前為司機等情，業據兩
      造分別陳明在卷。是本院審酌上開兩造之身分、年齡、地
      位、經濟狀況、本事故發生過程、原告所受傷害程度等一
      切情狀後，認原告請求慰撫金50萬元顯屬過高，應予核減
      為18萬元為適當；至原告逾前開數額所為之請求，則無理
      由，不應准許。
（八）綜上，原告因系爭車禍，所得請求之金額為404,485元。
      （20981+390+60+1280+8000+147200+45504+1070+180000=
       404485 ）。至於被告雖以臺灣省基宜區車輛行車事故鑑
      定委員會之鑑定意見書所述之肇事經過、肇事分析等而認
      為原告應負擔過失比例百分之50云云。然按當事人主張有
      利於己之事實者，就其事實有舉證責任，民事訴訟法第27
      7 條定有明文。本件車禍事故經送臺灣省基宜區車輛行車
      事故鑑定委員會為鑑定，其分析意見為「本肇事案，依卷
      附相關跡證資料研判：以張建來駕駛營業半聯結車，行經
      分向線路段，超車未保持安全間隔，致林祈財騎乘腳踏車
      倒地肇事之可能性較大」等情，此有上開鑑定委員會之分
      析意見可佐。顯然依上開分析意見，並未提及關於原告有
      違反道路交通安全規則之情形。再者，被告張建來於警詢
      時自承「當時環河路上路旁有在施工，我又看到自行車在
      我右前方，所以我就駕車輛左閃到對方車道超越過該自行
      車…」等語，顯然依被告張建來當時所見原告騎乘腳踏車
      之情形，亦無證據足證原告騎乘腳踏車有與汽車爭道或未
      注意間隔而併排行車之情形，是被告並未舉證證明原告與
      有過失之情事，從而被告此部分所辯，即無理由。
六、綜上所述，原告依侵權行為法律關係請求被告連帶給付於40
    4,485 元，及自起訴狀繕本送達被告之翌日即被告張建來為
    自99年10月9日起、被告立德交通運輸股份有限公司自99 年
    10月8日起均至清償日止，按年息百分之5計算利息之範圍內
    為有理由，應予准許，逾此部分之請求，為無理由，應予駁
    回。
七、假執行之宣告：本件原告勝訴部分為所命給付之金額未逾50
    萬元之判決，應依民事訴訟法第389條第1項第5 款依職權宣
    告假執行。至於原告敗訴部分其假執行之聲請已失其附麗，
    自應駁回。另諭知被告得供保免為假執行。
八、訴訟費用負擔之依據：民事訴訟法第79條、第85條第2項。
中    華    民    國    100    年     9    月    8    日
                  臺灣宜蘭地方法院民事庭
                      法  官  蔡仁昭
正本係照原本作成。
如不服本判決，應於收受送達後20日內向本院提出上訴狀（應附
繕本）。
中    華    民    國   100    年    9     月    8     日
                      書記官  邱淑秋